臺灣高等法院刑事裁定
110年度聲再字第163號
聲  請  人
即受處分人  謝吉益


                    （現於法務部○○○○○○○○強制戒治中）
上列聲請人即受處分人因違反毒品危害防制條例案件，對於本院
110年度毒抗字第367號，中華民國110年3月22日確定裁定（原審
案號：臺灣新北地方法院110年度毒聲字第607號，聲請案號：臺
灣新北地方檢察署109年度毒偵字第2700號、110年度聲戒字第60
號），聲請重新審理，本院裁定如下：
    主  文
重新審理之聲請駁回。               
    理  由
一、聲請重新審理意旨略以：法務部已於民國110年3月26日法矯
    字第11006001760號函頒布「有無繼續施用毒品傾向評估標
    準評分說明手冊」，做出大幅修正，修正後之評估標準始能
    因應本次毒品危害防制條例之修法意旨，且一般受觀察、勒
    戒處分之人均一體適用。故本件有確實之新事實存在，不論
    單獨或與先前之證據綜合判斷，合理相信足以動搖原確定判
    決，而有利受判決人，更對人民受憲法保障，依循再審途徑
    推翻錯誤定罪判決之基本權利。爰聲請重新審理，以勵自新
    云云。
二、按觀察、勒戒及強制戒治之裁定確定後，因發現確實之新證
    據足認受觀察、勒戒或強制戒治處分之人，應不施以觀察、
    勒戒或強制戒治者，受觀察、勒戒或強制戒治處分之人，或
    其法定代理人、配偶，或檢察官得以書狀敘述理由，聲請原
    裁定確定法院重新審理；又聲請重新審理，應於裁定確定後
    30日內提起，但聲請之事由，知悉在後者，自知悉之日起算
    ；法院認為無重新審理之理由，應以裁定駁回之，毒品危害
    防制條例第20條之1第1項第5款、第2項、第4項前段分別定
    有明文。
三、經查：
　㈠聲請人即受處分人謝吉益前因施用第二級毒品案件，經臺灣
    新北地方法院（下稱新北地院）以109年度毒聲字第560號裁
    定送勒戒處所觀察、勒戒，由法務部○○○○○○○○附設勒戒處所
    醫療人員評分結果，認⒈前科紀錄與行為表現部合計為111分
    （靜態因子分數：⑴毒品犯罪相關司法紀錄為「9筆」，計90
    分；⑵首次毒品犯罪年齡為「21歲至30歲」，計5分；⑶其他
    犯罪相關紀錄為「有，7筆」，計14分；⑷入所時尿液毒品檢
    驗為「無藥物反應」，計0分，上開4項靜態因子合計為109
    分；所內行為表現之動態因子為「持續於所內抽菸」，計2
    分，合計為111分、⒉臨床評估部分合計為36分（靜態因子分
    數：⑴物質使用行為：多重毒品濫用為「有」，種類為「海
    洛因、安非他命」，計10分；合法物質濫用為「有」，種類
    為「菸」，計2分；使用方式為「有注射使用」，計10分；
    使用年數為「超過1年」，計10分，上開4項靜態因子合計為
    32分；動態因子分數：⑵精神疾病共病【含反社會人格】為
    「無」，計0分；⑶臨床綜合評估【含病識感、動機、態度、
    就醫意願】為「中度」，計4分，合計為4分）、⒊社會穩定
    度部分合計為0分（靜態因子分數：⑴工作為「全職工作，修
    機車」計0分，⑵家庭：家人藥物濫用為「無」計0分，合計
    為0分；動態因子分數：入所後家人是否訪視為「有，2次」
    ，計0分；出所後是否與家人同住為「是」，計0分，合計為
    0分）。以上⒈至⒊部分之總分合計為147分（靜態因子分數共
    計141分，動態因子分數共計6分），經綜合判斷為「有繼續
    施用毒品傾向」，新北地院依檢察官之聲請，以110年度毒
    聲字第607號裁定令聲請人入戒治處所施以強制戒治，其期
    間為6個月以上，至無繼續強制戒治之必要為止，但最長不
    得逾1年，再經本院以110年度毒抗字第367號裁定抗告駁回
    而確定等情，有上述各該裁定、法務部○○○○○○○○110年2月9
    日新戒所衛字第11007003510號函暨所附該所附設勒戒處所1
    10年2月9日「有無繼續施用毒品傾向證明書」及110年1月28
    日「有無繼續施用毒品傾向評估標準紀錄表」在卷可稽，並
    經調取本院110年度毒抗字第367號全卷核閱無訛。又裁判應
    於製作裁判書時成立，其宣示或送達，係裁判對外發生效力
    之方法，是以裁判於對外發表時發生效力，即法院之裁判經
    宣示後，未宣示者經送達後，即發生其外部效力。本院110
    年度毒抗字第367號裁定未經宣示，嗣於110年3月29日對聲
    請人所在地即法務部○○○○○○○○附設勒戒處所送達，並由聲請
    人收受，有本院送達證書附卷足憑。是以聲請人於裁定確定
    後30日內之110年4月7日向裁定確定之本院聲請重新審理，
    自屬合法，合先敘明。
　㈡聲請人於觀察、勒戒期間，經法務部○○○○○○○○附設勒戒處所
    醫療人員，依其本職學識就聲請人之前科紀錄與行為表現、
    臨床評估、社會穩定度等因素所為之綜合判斷，具有科學驗
    證所得之結論，且由形式上觀察，並無擅斷或濫權等明顯不
    當之情事，法院宜予尊重其行政職權之行使及專業之判斷。
    新北地院據此裁定聲請人入戒治處所施以強制戒治，其期間
    為6個月以上，至無繼續強制戒治之必要為止，但最長不得
    逾1年，復經本院裁定駁回聲請人之抗告而確定，業經本院
    審閱相關案卷後，核其認事用法並無不合，且無違經驗、論
    理法則。
　㈢法務部為因應毒品危害防制條例之修正及109年11月18日最高
    法院刑事大法庭109年台上大字第3826號裁定，固有於110年
    3月26日以法矯字第11006001760號函檢送修正之「有無繼續
    施用毒品傾向評估標準紀錄表」及「有無繼續施用毒品傾向
    評估標準說明手冊」各1份，惟此係法務部針對多數不特定
    人民就有無繼續施用毒品傾向評估事項所為對外發生法律效
    果而具有法規性質之命令（中央法規標準法第3條規定參考
    ），上開修正應屬法律變更，而不符合毒品危害防制條例第
    20條第1項第5款規定所稱之「新證據」，是聲請人執此聲請
    重新審理，為無理由，應予駁回。
　㈣至本件依修正後之「有無繼續施用毒品傾向評估標準紀錄表
    」及「有無繼續施用毒品傾向評估標準說明手冊」重新評估
    ，如有合於刑法第2條第3項所稱「保安處分之裁判確定後，
    未執行或執行未完畢，而法律有變更，不施以保安處分者，
    免其保安處分之執行」之情形，檢察官應本於職權停止強制
    戒治之執行，釋放聲請人；如檢察官未為前述處置，聲請人
    得依刑事訴訟法第484條規定，向諭知該裁判之法院對檢察
    官所為強制戒治之執行指揮聲明異議，以資救濟，附此敘明
    。
據上論斷，應依毒品危害防制條例第20條之1第4項前段，裁定如
主文。
中　　華　　民　　國　　110 　年　　4 　　月　　29　　日
                  刑事第四庭    審判長法　官  陳筱珮
                                      法　官  羅郁婷
                                      法　官  林怡秀
以上正本證明與原本無異。
不得抗告。
                                      書記官  陳語嫣
中　　華　　民　　國　　110 　年　　5 　　月　　3 　　日